【裁判字號】    92,交聲,110
【裁判日期】    920430
【裁判案由】    交管條例聲異
【裁判全文】
臺灣板橋地方法院交通事件裁定                    九十二年度交聲字第一一０號
    原處分機關  交通部公路總局臺中區監理所
    異  議  人  乙○○
右列異議人即受處分人因違反道路交通管理處罰條例案件，對於原處分機關於民國九
十一年十月九日中監違字第裁00000000000號處分，聲明異議，本院裁定
如左：
    主  文
原處分撤銷。
乙○○汽車駕駛人停車時，在道路收費停車處所停車，不依規定繳費，處罰鍰新臺幣
陸佰元。
    理  由
一、按汽車駕駛人停車時，在道路收費停車處所停車，不依規定繳費者，處新臺幣六
    百元以上，一千二百元以下罰鍰；又本條例所定罰鍰之處罰，行為人接獲違反道
    路交通管理事件通知單後，應於十五日內，到達指定處所聽候裁決。但行為人認
    為舉發之事實與違規情形相符者，得不經裁決，逕依各該條款罰鍰最低額，自動
    向指定之處所繳納結案，民國九十年一月十七日修正、同年六月一日生效施行前
    之道路交通管理處罰條例第五十六條第一項第十款、第九條分別定有明文，又依
    九十一年八月三十日修正、同年九月一日生效施行之違反道路交通管理事件統一
    裁罰基準及處理細則第四十四條第一項規定之意旨，原處分機關得依統一裁罰標
    準逕行裁決者，應以被通知人即違反道路交通管理事件行為人，未依規定自動繳
    納罰鍰，或未依規定到案聽後裁決者為限。此外，按本件異議人即受處分人乙○
    ○行為時之八十九年十二月五日修正前違反道路交通管理事件統一裁罰標準及處
    理細則第五條規定，有關文書送達之程序，準用刑事訴訟法送達之規定，是有關
    文書送達之程序，準用刑事訴訟法送達之規定。
二、原處分機關略以：異議人即受處分人乙○○所有車號ＤＪ─九０二０號自用小客
    車，於八十八年四月四日二十時０分許，在台北縣甲○市○○路○道路收費停車
    處停車，未依規定繳費，是依道路交通管理處罰條例第五十六條第一項第十款規
    定，裁處罰鍰新臺幣一千二百元；異議人對於其停車未依規定繳費之事實，並不
    爭執，惟辯稱其未於車籍地即臺中市○○街一七０號居住，未能收受舉發違反道
    路交通管理事件通知單，致造成逾期未繳而加倍罰鍰，爰求為撤銷原處分，從輕
    論處等語。
三、經查，右揭違規行為，有臺北縣警察局八十八年四月二十九日北縣警交停（重）
    字第三００六八五二一八號舉發違反道路交通管理事件通知單在卷可證，且為異
    議人所不爭，異議人之違規事實，甚為顯然；惟查，關於上開「舉發違反道路交
    通管理事件通知單」送達之情形，經本院函詢結果，原舉發機關即臺北縣警察局
    甲○分局僅能檢送其曾寄交甲○正義郵局之大宗普掛單據影本予本院憑辦，復經
    本院向甲○正義郵局函詢該交寄掛號郵件投遞情形，則經該局函轉臺中郵局函覆
    稱：「因已逾國內掛號郵件六個月查詢及收據清單保管二年期長，相關資料已銷
    毀無法查復」，有中華郵政股份有限公司臺中郵局九十二年三月二十一日中投字
    第０九二一二００００九六號函在卷可參，是以臺北縣警察局甲○分局所掣發之
    上開舉發違反道路交通管理事件通知單，並無法證明確已合法送達至異議人之車
    籍址，則在無何積極證據足為證明本件舉發違規通知單，已於所載應到案日期前
    合法送達予異議人之情形下，自應為有利於異議人即受處分人之推定，從而異議
    人辯稱未收受舉發違反道路交通管理事件通知單，應堪信實。
四、綜上，原舉發機關之舉發違規過程既有可議，致異議人喪失於收受上開通知單後
    十五日內自動依最低額繳納罰鍰之利益，原處分機關仍以送達程序合法及受處分
    人未於應到案日期前到案或提出申訴之前提，對之以違反道路交通管理處罰條例
    第五十六條第一項第十款規定為由，逕行裁罰一千二百元，容有未妥，應認本件
    異議為有理由，爰裁定將原處分撤銷，並自為裁罰如主文所示，用期適法。
五、按交通違規事件裁罰案件，性質上屬於交通行政主管機關本於職權就公法上具體
    事件所為之決定而對外直接發生法律效果之單方行政行為，參酌行政法院五十六
    年度判字第八一號判例意旨「本件原告行為時尚在舊所得稅法施行時期，實體上
    固應適用舊法，但被告官署稽徵程序係開始於現行所得稅法公布施行以後，程序
    上即應適用新法」，是依行政「實體從舊，程序從新」原則，本件尚無比較新舊
    法之問題，附此敘明。
據上論斷，應依道路交通案件處理辦法第二十條前段，裁定如主文。
中      華      民      國    九十二    年      四      月     三十     日
                                      臺灣板橋地方法院交通法庭
                                          法  官  葉  靜  芳
右正本證明與原本無異。
如不服本裁定，應於送達後五日內，向本院提出抗告狀。
                                          書記官  陳  昭  綾
中      華      民      國    九十二    年      四      月      三十    日


司法院資訊處製作；財團法人民間司法改革基金會備份。
